【裁判字號】    94,重勞上,2
【裁判日期】    950207
【裁判案由】    給付退職金
【裁判全文】
臺灣高等法院民事判決                 94年度重勞上字第2號
上  訴  人  甲○○
訴訟代理人  毛國樑律師
上  訴  人  中國信託商業銀行股份有限公司
法定代理人  乙○○
訴訟代理人  楊曉邦律師
            聶齊桓律師
上  列 1人
複  代理人  嚴嘉雯律師
上列當事人間給付退職金事件，兩造對於中華民國93年12月30
日臺灣臺北地方法院93年度重勞訴字第8號第一審判決均提起上
訴，本院已於95年1月17日言詞辯論終結，判決如下：
    主  文
原判決關於命中國信託商業銀行股份有限公司給付甲○○超過新
台幣肆佰柒拾貳萬伍仟陸佰肆拾壹元本息部分，及該部分假執行
之宣告，暨該部分訴訟費用之裁判，均廢棄。
上開廢棄部分，甲○○在第一審之訴及其假執行之聲請均駁回。
中國信託商業銀行股份有限公司其餘上訴駁回。
甲○○上訴駁回。
第一審關於命中國信託商業銀行股份有限公司負擔訴訟費用部分
，及第二審訴訟費用關於中國信託商業銀行股份有限公司上訴部
分，由中國信託商業銀行股份有限公司負擔百分之八十二，餘由
甲○○負擔。第二審訴訟費用關於甲○○上訴部分，由甲○○負
擔。
    事實及理由
一、上訴人甲○○（下稱甲○○）起訴主張：伊自民國（下同）
    80年8月15日起任職於萬通銀行股份有限公司（下稱萬通銀
    行），並於87年間擔任萬通銀行總行營業部襄理，嗣因萬通
    銀行擬於香港成立代表辦事處，乃於87年3月30日以萬通人
    事字第00619號令派伊赴香港擔任萬銀香港財務公司（下稱
    香港萬銀公司）籌備處經理暨代表人辦事處襄理，伊乃於87
    年8月1日起至香港工作，並依萬通銀行制定之「萬通商業銀
    行大陸地區以外駐外人員管理要點」（下稱系爭管理要點）
    、「萬通商業銀行駐外人員待遇標準表」（下稱系爭標準表
    ）支領各項薪資及津貼。萬通銀行嗣於92年9月30日與中國
    信託銀行合併，為保障員工權益，萬通銀行乃與中國信託銀
    行協議訂立公佈「員工退職辦法」（下稱系爭退職辦法），
    作為伊辦理退休依據，伊已依退職辦法提出退職申請，並奉
    准於92年12月1日離職。伊服務年資已逾10年，依系爭退職
    辦法第3條之規定，計有30又8/12個基數，而伊一直為萬通
    銀行員工，任職香港期間之薪資雖分別匯至伊臺灣、香港之
    帳戶，惟仍應合併計算以為平均工資，以伊11職等5級襄理
    ，依萬通商業銀行駐外人員待遇標準表規定，月薪為美金5,
    400元、地域加給每月美金1,250元、眷屬補助每月配偶美金
    320元、子女二人，每人每月美金60元，房租補助港幣17,00
    0元及每半年之子女教育補助金港幣15,802元，92年7月、11
    月分別領取工作獎金新臺幣（下同）187,665元、153,687元
    ，92年11月領取不休假工資116,803元，則伊平均工資應為4
    10,329元，是伊應領之退職金計12,580,672元【計算式：41
    0,329元× (30﹢8/12）】。另中國信託銀行承諾就曾與萬
    通銀行簽訂保障聘僱工作至60歲合約書之員工，於離職時願
    補發薪津1個月，按伊最後1個月薪津不含其他津貼為244,25
    0元，是中國信託銀行共應給付伊12,824,922元，詎中國信
    託銀行僅支付伊退職金3,002,657元等情，爰依退職辦法，
    求為命中國信託銀行應給付伊9,822,265元，及自92年12月1
    日起至清償之日止按年息5%計算之利息之判決。原審判命中
    國信託銀行應給付甲○○5,809,462元及自92年12月1日起算
    之法定遲延利息，並依兩造之聲請為准、免假執行宣告，而
    駁回甲○○其餘之訴，甲○○、中國信託銀行分別就其等敗
    訴部分聲明不服，提起上訴，甲○○並於本院聲明：(一)原判
    決不利於伊部分廢棄。(二)前開廢棄部分，中國信託銀行應再
    給付伊4,012,803元，及自92年12月1日起至清償日止按年息
    5%計算之利息。(三)願供擔保請准宣告假執行。(四)中國信託銀
    行之上訴駁回。
二、中國信託銀行則以：甲○○除受僱於萬通銀行，擔任萬通銀
    行在香港之代表人辦事處襄理外，尚受僱於香港萬銀公司擔
    任經理，並分別自二家公司受領薪資，而香港萬銀公司與萬
    通銀行係不同法人，一為外國法人，一為本國法人，且香港
    萬銀公司並非萬通銀行之國外分支單位、辦事處或分行。甲
    ○○既同係香港萬銀公司之受僱人，自有權請求香港財務公
    司給付退職金，香港萬銀公司亦有給付之義務，甲○○請求
    伊給付香港萬銀公司所應給付之退職金，即為無理由。更何
    況，萬通商業銀行大陸地區以外駐外人員管理要點、萬通商
    業銀行駐外人員待遇標準表及退職辦法，均無萬通銀行併計
    香港萬銀公司所發薪資以計算退職金之規定。甲○○主張計
    入平均工資內以計算伊應付退職金之地域給付、眷屬補助、
    午餐津貼、子女教育補助費、工作獎金、不休假獎金，均係
    外國法人香港萬銀公司所支付予甲○○，並非萬通銀行對甲
    ○○所為之給付，自不應併入平均工資，計算伊應給付之退
    職金。又不論伊或香港萬銀公司均未給付甲○○任何房屋補
    助金，甲○○請求將房屋補助金併入工資計算退職金，要屬
    無據。再者，房屋補助金、地域加給、子女教育補助金、眷
    屬補助、午餐津貼、工作獎金、不休假獎金等，均屬伊提供
    之福利或恩惠性之給與，並非甲○○提供勞務之對價所得，
    且非經常性給與，自非屬工資之範圍。縱認工作獎金應計入
    6個月平均工資以計算退職金，亦應將工作獎金除以12個月
    ，計算每月平均可得之工作獎金，據以進而計算6個月平均
    工資。另甲○○自92年6月起至同年11月止所領取之薪資合
    計為345,520元，與伊計算甲○○退職金之基礎完全相同，
    從而，伊應給付甲○○之退職金為1,766,001元，甲○○已
    溢領退職金達1,236,656元，自無權利再向伊請求等語，資
    為抗辯，並於本院聲明：(一)甲○○之上訴駁回。(二)如受不利
    判決，願以現金或同面額之中央政府建設公債87年度甲類第
    一期債票供擔保後，請准宣告免為假執行。(三)原判決不利於
    伊部分廢棄。(四)前開廢棄部分，甲○○在第一審之訴及其假
    執行之聲請均駁回。
三、查甲○○主張其自80年8月15日起受僱於萬通銀行，並於87
    年間擔任萬通銀行總行營業部襄理，嗣因萬通銀行擬於香港
    成立代表辦事處，乃於87年3月30日以萬通人事字第00619號
    令派甲○○赴香港擔任香港萬銀公司籌備處經理暨代表人辦
    事處襄理，甲○○乃於87年8月1日起至香港工作，並依萬通
    銀行制定之「系爭管理要點」、「系爭標準表」等規定支領
    各項薪資及津貼。萬通銀行嗣於92年9月30日與中國信託銀
    行合併，為保障員工權益，萬通銀行乃與中國信託銀行協議
    訂立公佈退職辦法，作為甲○○辦理退休依據，甲○○乃依
    退職辦法提出退職申請，並奉准於92年12月1日離職。甲○
    ○之服務年資已逾10年，依退職辦法第3條之規定，計有30
    又8/12個基數，甲○○業已領取3,002,657元之退職金等情
    ，業據其提出合約書、派令、萬通商業銀行大陸地區以外駐
    外人員管理要點、萬通商業銀行駐外人員待遇標準表、萬通
    商業銀行總行函、員工退職辦法、萬通銀行員工退職申請書
    、中信金控核定本行員工退職通知第4號等件為證（見原審
    卷第8至18頁、第78頁及第79頁），且為中國信託銀行所不
    爭執，自應堪信為真實。
四、甲○○主張伊受萬通銀行所僱用，伊與萬通銀行間之僱傭契
    約並未變更或終止，伊向香港萬銀公司所領薪資，係由香港
    萬銀公司代萬通銀行給付，系爭管理要點及系爭標準表均為
    兩造所訂僱傭契約之內容，且該管理要點、標準表所定各項
    薪津給付，屬制度上之經常給付，應納入平均工資計算，地
    域加給、子女教育補助費金、眷屬補助、午餐津貼、房租補
    助、工作獎金、不休假工資均應列入平均工資計算退職金，
    嗣萬通銀行為中國信託銀行所合併，依此計算，伊得領退職
    金為12,824,922元扣除中國信託銀行已給付之3,002,657元
    後係9,822,265元，原審僅判命中國信託銀行給付5,809,462
    元，尚應給付4,012,803元（9,822,265–5,809,462=4,012,
    803）等情；中國信託銀行則以前揭情詞置辯。經查：
  (一)系爭退職辦法第8條前段規定「本辦法適用外派本行轉投資
    之萬銀財務（香港）公司員工」，而甲○○復係萬通銀行外
    派香港工作之員工，此為中國信託銀行所不爭執，則甲○○
    自有系爭退職辦法之適用至明。中國信託銀行雖辯稱甲○○
    係同時受萬通銀行及香港財務公司所僱用，並提出甲○○於
    1998年6月間與香港財務公司簽訂之僱用合約乙份（原審卷
    第57頁）在卷可考。惟查香港萬銀公司乃當時萬通銀行至香
    港所設之第一個海外單位，考核是由在台總行考核，薪資部
    分是在台灣發給，部分是由當地發給。僱用合約係為因應香
    港政府入境處首次申請工作簽證文件所需而簽立，以配合當
    地法令等節，業經證人即原任萬通銀行副總經理之蔡慶隆於
    原審證述屬實（見原審卷第86頁至第88頁），又萬通銀行87
    年3月30日萬通人事字第00619號人事派令（原審卷第9頁）
    上明載「茲借調  台端（即甲○○）為香港財務公司籌備處
    經理暨代表人辦事處籌備處襄理」及87年6月4日之簽呈（原
    審卷第71、72頁）中說明一所載「．．．為便從台灣赴任之
    員工能於公司開業前順利取得工作證，特擬定聘僱合約如附
    件一、二、三，以供港府做為核發工作簽之參考。」等語。
    依行政院勞工委員會82年7月29日台82勞動三字第4107號函
    示：「一所謂調借之勞動關係，乃勞動者在原雇主僱用下，
    在他企業從事相當期間工作之謂。二本案勞工受僱於適用勞
    動基準法（下稱勞基法）之甲公司，被要求前往乙公司工作
    ，但編制仍在甲公司，且向甲公司領取薪資，此即前述借調
    之勞動關係，勞工與甲公司間之勞動契約並未因赴乙公司工
    作而終止其在甲、乙公司工作之年資，自應合併計算」，甲
    ○○既係經萬通銀行借調至香港萬銀公司工作，並領有萬通
    公司薪資，自有上開函示之適用。又萬通銀行係依系爭管理
    要點將甲○○依11職等標準敘薪，且逐年按萬通銀行人事辦
    法調升職級並據以調薪，另外提供地域加給、眷屬補助、午
    餐津貼等福利，外加提供香港房屋津貼等情綜合以觀，堪認
    甲○○主張前開僱用合約僅為申請入港工作簽證之文件，信
    屬可取，甲○○確係系爭退職辦法第8條前段規定之外派本
    行轉投資之香港萬銀公司之員工，而非香港萬銀公司在當地
    所僱用之員工。
  (二)證人蔡慶隆於原審證以：「他們去香港服務，我們內部訂有
    薪給制度，例如房屋津貼、眷屬生活津貼等等，我們是訂給
    萬銀財務去執行。他們的薪資是比照我們銀行去領取薪資，
    祇是由萬銀出帳．．．而薪資的發放則是依系爭管理要點、
    標準表之標準去發放．．．」（原審卷第88、89頁），經核
    與系爭管理要點第2條約定：「駐外人員之薪津由駐外單位
    按萬通商業銀行駐外人員待遇標準表支付之」相符，再觀之
    甲○○於2003年10月份之薪資單（原審卷第81頁）給付內容
    包含：（１）本薪：美金3,740元。（２）地域加給：美金1
    ,250元。（３）眷屬補助：美金440元。（４）午餐津貼：
    美金500元。其中香港萬銀公司給付本薪部分美金3,740元，
    另萬通銀行發放甲○○本薪56,672元（折合美金為1,660元
    ）合計為美金5,400元，核與系爭標準表所示甲○○之職級
    應領取之薪津相符，且香港萬銀公司既係在香港成立之公司
    ，倘甲○○係在香港當地另受香港萬銀公司僱傭工作，其何
    須支付「地域加給」？足見甲○○主張其於香港任職期間之
    薪資，香港萬銀公司亦均按系爭管理辦法及系爭標準表逐年
    依職級調升以美金總額計算後，再撥付薪津予伊等語，應屬
    非虛。是甲○○主張其由香港萬銀公司支領之薪資，應併入
    萬通銀行退職金計算等語，即為可取。中國信託銀行辯稱此
    薪資部分不能計入退職金計算云云，即無足取。
  (三)甲○○又主張其由香港萬銀公司支領之地域加給子女教育補
    助金、眷屬補助、午餐津貼、房租補助、工作獎金、不休假
    工資均屬工資範圍而應併入萬通銀行退職金計算等情，惟此
    為中國信託銀行所否認，經查依系爭退職辦法第3條第3項規
    定：「每1基數核給1個月平均薪資，其平均薪資依勞基法第
    2條規定計算。」（原審卷第15頁）。而所謂工資，係指勞
    工因工作而獲得之報酬，勞基法第2條第3款前段定有明文。
    是工資實係勞工之勞力所得，為其勞動對價而給付之經常性
    給與。倘雇主為改善勞工生活而給付非經常性給與；或為其
    單方之目的，給付具有勉勵、恩惠性質之給與，即非為勞工
    之工作給付之對價，與勞動契約上之經常性給與有別，應不
    得列入工資範圍之內。茲就地域加給、子女教育補助金、眷
    屬補助、午餐津貼、房租補助、工作獎金、不休假工資分述
    如下：
  1.按海外津貼，顧名思義，係派駐國外工作之額外津貼，就當
    時派駐海外之員工而言，固屬勞工願赴海外地區服勞務之對
    價，然就企業主與勞工互動之整體而言，勞工派駐海外未必
    為經常性，極有可能依工作目標、性質而選派或輪調，而各
    國之勞動條件，幣值、生活水準大多不同，且薪資係折成當
    地幣值在國外工區發放，有匯率變動問題，極難有統一之標
    準，是以加計之海外津貼，性質上與差旅津貼相似，並非經
    常性給與。即就本案海外津貼之細目而論，地域加給為海外
    津貼之基本，屬獎勵性給與（最高法院86年度台上字第225
    號判決參照），查香港萬銀公司每月支付甲○○地域加給為
    1,150美元（2000年調整為1,250美元），此有萬通銀行駐外
    人員待遇標準表（原審卷第13頁）、甲○○2000年5月份薪
    資明細（原審卷第76頁）在卷可考，並為兩造所不爭執，信
    屬實在。而依上開待遇標準表所示，地域加給係為鼓勵國內
    員工在海外或偏遠地區服務時，因離鄉背井所面臨各種因素
    ，所為獎勵性之給與，依上開判決意旨，即不應列入平均工
    資計算退職金。
  2.次按工資實係勞工之勞力所得，為其勞動對價而為給付之經
    常性給付。倘雇主為改善勞工生活而給付非經常性給與；或
    為其單方之目的，給付具有勉勵、恩惠性質之給與，即非為
    勞工之工作給付之對價，與勞動契約上之經常性給付有別，
    應不得列入工資範圍內。經查甲○○在香港萬銀公司支領子
    女教育補助金港幣15,802元、眷屬補助每月配偶美金320元
    、子女2人，每人每月美金60元、午餐津貼每月美金500元，
    此有上開待遇標準表及甲○○2003年10月份薪水單（原審卷
    第81頁）在卷足憑，而依上開標準表所示，香港萬銀公司給
    予甲○○子女教育補助金、眷屬補助、午餐津貼，乃其單方
    之目的，具恩惠性質，並非甲○○提供勞務之對價，實不具
    工資之要件，不應列入工資範圍。至房租補助部分，依香港
    萬銀公司1998年8月28日第1屆第5次董事會議紀錄所載：「
    二、案由：本公司（即香港公司）由台灣派駐3位同仁之宿
    舍均已覓妥並完成簽約，起租日期分別為8月1日、8月23日
    及9月1日．．．租金每月共74,000港元」（本院卷第66、67
    頁），足見甲○○支領之房租補助實係香港萬銀公司承租房
    屋，作為宿舍，供甲○○使用，尚不能認係勞工因提供勞務
    所得報酬，而係恩惠性給與，且依前揭薪水單中亦未將房租
    補助列入，益見房租補助不得併入平均工資內計算退職金。
  3.依原萬通銀行工作規則第33條規定：「本行員工每年獎金之
    發放，工作獎金為全體員工2個月薪水。」惟查本條文僅規
    定萬通銀行每年將以全體員工2個月薪水工作獎金為總數，
    作為總體之工作獎金上限，給付個人之金額雇主有權依其獎
    懲勤惰自行斟酌增減，係恩惠性給與，並未規定以工作績效
    作為發放標準。再者，萬通銀行89年以後均係虧損，實無績
    效可言，而無績效獎金可發。且顧名思義，工作獎金與績效
    獎金即已有間，實係恩惠性給與。甲○○雖以最高法院93年
    度台上字第912號判決：「特別獎金，似有績效獎金之性質
    ，如以勞工工資達成預定目標而發給，亦屬其因工作而獲得
    之報酬。」遽而論斷該他案之特別獎金與本案系爭工作獎金
    相同云云。然查「績效獎金」係以勞工達成預定目標而發放
    ，具有因工作而獲得之報酬之性質。本件係工作獎金，並非
    績效獎金，既非針對績效而發放，即與前揭判決所指情形不
    合。甲○○並未舉證系爭工作獎金係依據績效發放，及甲○
    ○有何績效，即遽然主張與績效獎金相似，其主張要無可採
    。本件工作獎金係恩惠性給與，中國信託銀行有自由裁量判
    斷是否發給之權，足證工作獎金屬於恩惠性之給付，而非屬
    「績效獎金」性質。因此，系爭工作獎金不應列入平均工資
    ，以計算退職金。
  4.按不休假工資之發生係因雇主依勞基法施行細則第24條第2
    款規定，經與勞工協商排定之特別休假，於終止勞動契約時
    仍未休完，所發給之應休未休特別休假工資，因屬於終止勞
    動契約後之所得，於計算平均工資時，無庸併入計算，有行
    政院勞工委員會（77）台勞動二字第20649號函釋（本院卷
    第77頁）在卷可考，又本院暨所屬法院84年度法律座談會民
    事類第13號，對於「雇主依勞基法第39條規定發給勞工於特
    別休假日未休而工作之工資，應否將之列入平均工資計算退
    休金？」研討結果亦認為「勞基法第2條第3款有關工資之定
    義係以「經常性給與」為認定標準，特別休假日未休之工資
    既非經常性給與，自不應列入平均工資計算退休金。」（原
    審卷第78頁），準此，甲○○主張之不休假工資，並非「經
    常性給與」，不符合前揭「工資」之兩項要件，自不能主張
    併入平均工資，計算退職金。
  (四)甲○○既為萬通銀行外派香港工作之員工，每年按萬通銀行
    人事辦法及工作規則接受萬通銀行考核，調升職級並據以調
    薪，並依系爭退職辦法申請退職，並奉准於92年12月1日離
    職。而中國信託銀行對甲○○之工作年資及基數（即30又12
    分之8個基數）既不爭執，則甲○○依系爭退職辦法之規定
    ，主張其自92年6月份起至同年11月份止，由香港萬銀公司
    支領之薪資折合新台幣依序為191,223元、190,921元、190,
    014元、189,327元、187,569元、187,578元（191,223＋190
    ,921 ＋190,014＋189,327＋187,569＋187,578＝1,136,632
    ），則甲○○在香港部分據以計算退職金之平均工資為189,
    439元（1,136,632÷6=189,439），以此乘上前揭30又12分
    之8個基數，甲○○在香港部分可領退職金為5,809,462元（
    189,439×30又8/12=5,809,462），至甲○○在本國部分，
    即中國信託銀行應給付退職金為1,766,001元（57,587×30
    又8/12=1,766,001），而中國信託銀行實際給付3,002,657
    元，此有上開退休（職）金核算表在卷可考，並為甲○○所
    不爭執，則甲○○在本國部分可領取之退職金為1,766,001
    元，實際支領3,002,657元，溢領1,236,656元。
  (五)再查萬通銀行曾對於與該行訂立保障聘僱至60歲合約書之員
    工承諾，於依系爭退職辦法離職時，願補發薪津1個月，而
    甲○○最後1個月薪資（不含其他津貼）為244,250元（187,
    578＋56,672=244,250），此有中國信託銀行工作保障補償
    金發放通知（本院卷第38頁）、平均薪資及優退應發總額計
    算表（原審卷第22頁）在卷足稽，並為兩造所不爭執（本院
    卷第134頁、第159頁），堪信為真實，惟查依上開發放通知
    所示，中國信託銀行發放予甲○○1個薪資為91,415元，尚
    短少152,835元，甲○○在此範圍內請求，自屬有據，應予
    准許，逾此部分之請求，為無理由，不應准許。
  (六)末按二人互負債務而其給付種類相同，並均屆清償期者，各
    得以其債務與他方之債務，互為抵銷，為民法第334條第1項
    前段定有明文。查甲○○在香港萬銀公司任職時，同時支領
    萬通銀行、香港萬銀公司所發放之薪資，而甲○○僅就其在
    香港財務公司所領薪資向香港報稅，其在中國信託銀行所支
    領之薪資，由中國信託銀行制發給付總額為0之扣繳憑單，
    甲○○乃未予申報此部分薪資所得，此有扣繳憑單、財政部
    台北市國稅局92年度綜合所得稅納稅證明書、香港稅務局
    0000000課稅年度的評稅及繳納稅款通知書（本院卷第80至
    82頁）在卷可考，惟此乃甲○○個人節稅行為，尚無礙於其
    受僱於中國信託銀行之認定。又中國信託銀行因甲○○申請
    退職，乃據以核發退職金3,002,657元，甲○○溢領1,236,6
    56元，此有萬通銀行員工退職申請書（本院卷第228頁）、
    中國信託銀行退休（職）金核算表（原審卷第19頁至第21頁
    ）在卷可稽，並為甲○○所不爭執，甲○○在萬通銀行及香
    港萬銀公司之年資薪資應予併計，則甲○○所溢領中國信託
    公司核發退休金1,236,656元應自其請求中國信託銀行應給
    付之本件退職金中扣除，依上揭規定，中國信託銀行就此為
    抵銷抗辯，洵無不合，自應准許。要之，甲○○可請領之退
    職金，其中香港萬銀公司部分5,809,462元在國內部分1,766
    ,001 元部分已領取，不應計入，補償金1個月薪資短少152,
    835元計5,962,297元，扣除中國信託銀行已給付而甲○○溢
    領之退職金1,236,656元，甲○○可請領之退職金為4,725,6
    41元（5,962,297–1,236,656=4,725,641），逾此部分之請
    求，尚非有據，不應准許。
五、綜上所述，甲○○依兩造間有關退職金之約定，請求中國信
    託銀行給付4,725,641元及自甲○○退職日（即92年12月1日
    ）起至清償日止按年息5%計算之利息，為有理由，應予准許
    ，逾此部分之請求，為無理由，不應准許。上開應准許部分
    ，原審判命中國信託銀行如數給付上開本息，並依兩造聲請
    ，命供擔保而為准、免假執行之宣告，核無不合，中國信託
    銀行上訴意旨，指摘原判決此部分不當，求予廢棄改判，為
    無理由，應予駁回。至上開不應准許部分，原審就超過4,72
    5,641元本息部分，判命中國信託銀行如數給付本（1,083,8
    21）息，即有未洽，中國信託銀行上訴意旨，指摘原判決此
    部分不當，求予廢棄改判，為有理由，爰由本院予以廢棄改
    判如主文第一、二項所示。又甲○○就其敗訴部分，上訴意
    旨指摘原判決此部分不當，求予廢棄改判中國信託銀行應再
    給付4,012,803元本息，為無理由，應予駁回。
六、兩造其餘攻擊防禦方法及其他未經援用之證據，經斟酌尚無
    礙於前述之認定，無一一論究之必要，至於中國信託銀行聲
    請向勤業眾信會計師事務所函詢萬通銀行有無撥補或撥還甲
    ○○薪資予香港萬銀公司，因本件事證已臻明確，所為上開
    調查證據之聲請，核與待證事實無必要關聯，自無調查之必
    要，附此敘明。
七、據上論結，甲○○上訴為無理由，中國信託銀行上訴一部有
    理由，一部無理由，判決如主文。
中    華    民    國    95    年    2     月    7     日
                  勞工法庭審判長法  官  黃騰耀
                                法  官  李媛媛
                                法  官  許文章
正本係照原本作成。
如不服本判決，應於收受送達後20日內向本院提出上訴書狀，其
未表明上訴理由者，應於提出上訴後20日內向本院補提理由書狀
（均須按他造當事人之人數附繕本）上訴時應提出委任律師或具
有律師資格之人之委任狀；委任有律師資格者，另應附具律師資
格證書及釋明委任人與受任人有民事訴訟法第466條之一第一項
但書或第二項（詳附註）所定關係之釋明文書影本。
中    華    民    國    95    年    2     月    15    日
                                書記官  陳明俐
附註：
民事訴訟法第四百六十六條之一（第一項、第二項）：
對於第二審判決上訴，上訴人應委任律師為訴訟代理人。但上訴
人或其他法定代理人具有律師資格者，不在此限。
上訴人之配偶、三親等內之血親、二親等內之姻親，或上訴人為
法人、中央或地方機關時，其所屬專任人員具有律師資格並經法
院認為適當者，亦得為第三審訴訟代理人。


司法院資訊處製作；財團法人民間司法改革基金會備份。
